---
title: "Práctica 2 - Visualización de datos"
author: "José Luis Zorita Gutiérrez"
date: "2025-01-12"
output:
  html_document: default
  pdf_document: default
---

```{r setup, include=FALSE}
knitr::opts_chunk$set(echo = TRUE)
```

Cargar packages utilizados

```{r packages}
library("ggplot2")
library("ggstatsplot")
library("tidyverse")
library("dplyr")
library("writexl")
library("lubridate")
library("reshape2")
```

Carga del fichero. Dataset extraído de la web https://data.cityofnewyork.us/Public-Safety/Motor-Vehicle-Collisions-Crashes/h9gi-nx95/about_data

```{r load data}
x=read.csv("Motor_Vehicle_Collisions_-_Crashes_20241219.csv", stringsAsFactors = T)
dim(x)
```

De donde se desprende que tiene 2142754 observaciones y 29 columnas.

Resumen del dataset:

```{r summary, echo=FALSE}
summary(x)
```

Filtramos los datos para asegurar la calidad de los datos con los que trabajemos:

```{r, echo=FALSE}
# Tenemos los datos de cómo mínimo los vehículos 1 y 2 y la razón del accidente están especificadas:
x_filtered <- x %>% filter(!is.na(VEHICLE.TYPE.CODE.1) & VEHICLE.TYPE.CODE.1 != "")
x_filtered <- x_filtered %>% filter(!is.na(VEHICLE.TYPE.CODE.2) & VEHICLE.TYPE.CODE.2 != "")
x_filtered <- x_filtered %>% filter(CONTRIBUTING.FACTOR.VEHICLE.1 != "Unspecified")
x_filtered <- x_filtered %>% filter(!is.na(CONTRIBUTING.FACTOR.VEHICLE.1) & CONTRIBUTING.FACTOR.VEHICLE.1 != "")
x_filtered <- x_filtered %>% filter(CONTRIBUTING.FACTOR.VEHICLE.2 != "Unspecified")
x_filtered <- x_filtered %>% filter(!is.na(CONTRIBUTING.FACTOR.VEHICLE.2) & CONTRIBUTING.FACTOR.VEHICLE.2 != "")

# Tenemos los datos cartográficos del lugar del accidente
x_filtered <- x_filtered %>% filter(!is.na(LATITUDE) & LATITUDE != "")
x_filtered <- x_filtered %>%  filter(!is.na(LONGITUDE) & LONGITUDE != "")

# Tenemos los datos del municipio y la calle
x_filtered <- x_filtered %>% filter(!is.na(BOROUGH) & BOROUGH != "")
x_filtered <- x_filtered %>%  filter(!is.na(ON.STREET.NAME) & ON.STREET.NAME != "")

# Al menos hay una persona fallecida o herida
x_filtered <- x_filtered %>% filter(NUMBER.OF.PERSONS.KILLED > 0 | NUMBER.OF.PERSONS.INJURED > 0)
```

Añado dos columnas para contabilizar el número de conductores fallecidos y heridos:

```{r, echo=FALSE}
x_filtered$NUMBER.OF.DRIVERS.INJURED <- x_filtered$NUMBER.OF.PERSONS.INJURED - (x_filtered$NUMBER.OF.PEDESTRIANS.INJURED + x_filtered$NUMBER.OF.CYCLIST.INJURED + x_filtered$NUMBER.OF.MOTORIST.INJURED)
x_filtered$NUMBER.OF.DRIVERS.KILLED <- x_filtered$NUMBER.OF.PERSONS.KILLED - (x_filtered$NUMBER.OF.PEDESTRIANS.KILLED + x_filtered$NUMBER.OF.CYCLIST.KILLED + x_filtered$NUMBER.OF.MOTORIST.KILLED)
x_filtered <- subset(x_filtered, NUMBER.OF.DRIVERS.INJURED >= 0 & NUMBER.OF.DRIVERS.KILLED >= 0)
```

Añado una columna que indique el día de la semana del accidente:

```{r, echo=FALSE}
x_filtered$CRASH.DATE <- as.Date(x_filtered$CRASH.DATE, format="%m/%d/%Y")
x_filtered$DAY.OF.WEEK <- weekdays(x_filtered$CRASH.DATE)
```

Guardar el nuevo dataset filtrado:

```{r tipo_visita}
write.csv(x_filtered, file = "crashes_v2.CSV", row.names = FALSE)
```

Cargar el fichero:

```{r}
x=read.csv("crashes_v2.CSV", stringsAsFactors = T)
dim(x)
```
```{r, echo=FALSE}
summary(x)
```

Contabilizar accidentes según el día de la semana:

```{r, echo=FALSE}
accident_counts <- table(x$DAY.OF.WEEK)
accident_counts_df <- as.data.frame(accident_counts)
```

```{r, echo=FALSE}
x$CRASH.TIME <- strptime(x$CRASH.TIME, format = "%H:%M")
```

Crear variable para contabilizar accidentes según franja horaria:

```{r, echo=FALSE}
x$TIME.SLOT <- cut(
  hour(x$CRASH.TIME) + minute(x$CRASH.TIME) / 60,
  breaks = c(0, 6, 12, 15, 19, 22, 24),
  labels = c("Madrugada", "Mañana", "Mediodía", "Tarde", "Noche", "Madrugada"),
  right = FALSE
)

x$TIME.SLOT <- factor(x$TIME.SLOT, levels = c("Madrugada", "Mañana", "Mediodía", "Tarde", "Noche"))
```

```{r, echo=FALSE, fig.width=10}
ggplot(data = x, aes(x = DAY.OF.WEEK, fill = TIME.SLOT)) + geom_bar(position = "dodge") + geom_text(stat = 'count', aes(label = ..count..), position = position_dodge(width = 0.9), vjust = -0.5) + labs(title = "Total de accidentes por día de la semana y franja horaria", x = "Día de la semana", y = "Número de accidentes", fill = "Franja horaria") + theme_minimal() + theme(axis.text.x = element_text(angle = 45, hjust = 1))
```

Fallecidos y herido según franja horaria:

```{r, echo=FALSE, fig.width=15}
x_melted <- melt(x, id.vars = c("TIME.SLOT"), measure.vars = c("NUMBER.OF.PERSONS.INJURED", "NUMBER.OF.PERSONS.KILLED"), variable.name = "TYPE", value.name = "COUNT")

x_summarized <- aggregate(COUNT ~ TIME.SLOT + TYPE, data = x_melted, sum)

ggplot(data = x_summarized, aes(x = TIME.SLOT, y = COUNT, fill = TYPE)) +
  geom_bar(stat = "identity", position = "dodge") +
  geom_text(aes(label = COUNT), position = position_dodge(width = 0.9), vjust = -0.5) +
  labs(title = "Total de personas heridas y fallecidas por franja horaria", x = "Franja horaria", y = "Número de personas", fill = "Tipo de incidente") +
  theme_minimal()
```

Totales:

```{r, echo=FALSE, fig.width=15}
total_persons_injured <- sum(x$NUMBER.OF.PERSONS.INJURED, na.rm = TRUE)

total_persons_killed <- sum(x$NUMBER.OF.PERSONS.KILLED, na.rm = TRUE)

total_persons_injured
total_persons_killed

total_persons_injured + total_persons_killed
```

Datos cartográficos lugares accidentes con fallecidos:

```{r, echo=FALSE, fig.width=15}
accidents_with_fatalities <- x[x$NUMBER.OF.PERSONS.KILLED > 0, ]
accidents_with_fatalities <- accidents_with_fatalities[, c("NUMBER.OF.PERSONS.KILLED", "ON.STREET.NAME", "CROSS.STREET.NAME", "LATITUDE", "LONGITUDE")]
print(accidents_with_fatalities)
write.csv2(accidents_with_fatalities, "accidents_with_killed.csv", row.names = FALSE)
```

Datos cartográficos lugares accidentes con fallecidos madrugada:

```{r, echo=FALSE, fig.width=15}
accidents_with_fatalitiesM <- x[x$NUMBER.OF.PERSONS.KILLED > 0, ]
accidents_with_fatalitiesM <- accidents_with_fatalitiesM[accidents_with_fatalitiesM$TIME.SLOT == "Madrugada", ]
accidents_with_fatalitiesM <- accidents_with_fatalitiesM[, c("NUMBER.OF.PERSONS.KILLED", "ON.STREET.NAME", "CROSS.STREET.NAME", "LATITUDE", "LONGITUDE")]
print(accidents_with_fatalitiesM)
write.csv2(accidents_with_fatalitiesM, "accidents_with_killedM.csv", row.names = FALSE)
```

Datos cartográficos lugares accidentes con más de 5 heridos:

```{r, echo=FALSE, fig.width=15}
accidents_with_injured <- x[x$NUMBER.OF.PERSONS.INJURED > 5, ]
accidents_with_injured <- accidents_with_injured[, c("NUMBER.OF.PERSONS.INJURED", "ON.STREET.NAME", "CROSS.STREET.NAME", "LATITUDE", "LONGITUDE")]
print(accidents_with_injured)
write.csv2(accidents_with_injured, "accidents_with_injured.csv", row.names = FALSE)

```

Municipios:

```{r, echo=FALSE, fig.width=15}
unique(x$BOROUGH)
```

```{r, echo=FALSE, fig.width=15}
str(str(x$CRASH.DATE))
```

Evolución accidentes por municipio y semestre:

```{r, echo=FALSE, fig.width=15}
x2 <- x
x2$CRASH.DATE <- as.Date(as.character(x2$CRASH.DATE), format="%Y-%m-%d")
x2$SEMESTER <- ifelse(month(x2$CRASH.DATE) <= 6, paste(year(x2$CRASH.DATE), "1", sep="-"), paste(year(x2$CRASH.DATE), "2", sep="-"))

head(x2)

semesters <- seq(from = as.Date("2012-07-01"), to = as.Date("2024-12-31"), by = "6 months")
semesters <- data.frame(SEMESTER = paste(year(semesters), ifelse(month(semesters) == 1, "1", "2"), sep="-"))

print(semesters)

accidents_by_semester <- x2 %>% group_by(BOROUGH, SEMESTER) %>%
  summarize(ACCIDENTS = n(), .groups = "drop")

head(accidents_by_semester)

final_data <- semesters %>% expand(SEMESTER, BOROUGH = unique(x2$BOROUGH)) %>%
  left_join(accidents_by_semester, by = c("SEMESTER", "BOROUGH")) %>%
  mutate(ACCIDENTS = replace_na(ACCIDENTS, 0))

head(final_data)
write.csv2(final_data, "accidents_borough_semester.csv", row.names = FALSE)
```

Simplificamos los factores de accidente vehículo 1:

```{r, echo=FALSE, fig.width=15}
x$CONTRIBUTING.FACTOR.VEHICLE.1[x$CONTRIBUTING.FACTOR.VEHICLE.1 == 'Drugs (Illegal)'] <- 'Drugs (illegal)'
x$CONTRIBUTING.FACTOR.VEHICLE.1[x$CONTRIBUTING.FACTOR.VEHICLE.1 == 'Illnes'] <- 'Illness'
levels(x$CONTRIBUTING.FACTOR.VEHICLE.1) <- c(levels(x$CONTRIBUTING.FACTOR.VEHICLE.1),"Pavement slippery/defective")
x$CONTRIBUTING.FACTOR.VEHICLE.1[x$CONTRIBUTING.FACTOR.VEHICLE.1 == 'Pavement Slippery'] <- 'Pavement slippery/defective'
x$CONTRIBUTING.FACTOR.VEHICLE.1[x$CONTRIBUTING.FACTOR.VEHICLE.1 == 'Pavement Defective'] <- 'Pavement slippery/defective'

levels(x$CONTRIBUTING.FACTOR.VEHICLE.1) <- c(levels(x$CONTRIBUTING.FACTOR.VEHICLE.1),"Cellphone")

x$CONTRIBUTING.FACTOR.VEHICLE.1[x$CONTRIBUTING.FACTOR.VEHICLE.1 == 'Cell Phone (hand-Held)'] <- 'Cellphone'
x$CONTRIBUTING.FACTOR.VEHICLE.1[x$CONTRIBUTING.FACTOR.VEHICLE.1 == 'Cell Phone (hand-held)'] <- 'Cellphone'
x$CONTRIBUTING.FACTOR.VEHICLE.1[x$CONTRIBUTING.FACTOR.VEHICLE.1 == 'Cell Phone (hands-free)'] <- 'Cellphone'
x$CONTRIBUTING.FACTOR.VEHICLE.1 <- droplevels(x$CONTRIBUTING.FACTOR.VEHICLE.1)

# Verificar los cambios
sort(unique(x$CONTRIBUTING.FACTOR.VEHICLE.1))
```

Simplificación para el factor del vehículo 2:

```{r, echo=FALSE, fig.width=15}
x$CONTRIBUTING.FACTOR.VEHICLE.2[x$CONTRIBUTING.FACTOR.VEHICLE.2 == 'Drugs (Illegal)'] <- 'Drugs (illegal)'
x$CONTRIBUTING.FACTOR.VEHICLE.2[x$CONTRIBUTING.FACTOR.VEHICLE.2 == 'Illnes'] <- 'Illness'
levels(x$CONTRIBUTING.FACTOR.VEHICLE.2) <- c(levels(x$CONTRIBUTING.FACTOR.VEHICLE.2),"Pavement slippery/defective")
x$CONTRIBUTING.FACTOR.VEHICLE.2[x$CONTRIBUTING.FACTOR.VEHICLE.2 == 'Pavement Slippery'] <- 'Pavement slippery/defective'
x$CONTRIBUTING.FACTOR.VEHICLE.2[x$CONTRIBUTING.FACTOR.VEHICLE.2 == 'Pavement Defective'] <- 'Pavement slippery/defective'

levels(x$CONTRIBUTING.FACTOR.VEHICLE.2) <- c(levels(x$CONTRIBUTING.FACTOR.VEHICLE.2),"Cellphone")

x$CONTRIBUTING.FACTOR.VEHICLE.2[x$CONTRIBUTING.FACTOR.VEHICLE.2 == 'Cell Phone (hand-Held)'] <- 'Cellphone'
x$CONTRIBUTING.FACTOR.VEHICLE.2[x$CONTRIBUTING.FACTOR.VEHICLE.2 == 'Cell Phone (hand-held)'] <- 'Cellphone'
x$CONTRIBUTING.FACTOR.VEHICLE.2[x$CONTRIBUTING.FACTOR.VEHICLE.2 == 'Cell Phone (hands-free)'] <- 'Cellphone'
x$CONTRIBUTING.FACTOR.VEHICLE.2 <- droplevels(x$CONTRIBUTING.FACTOR.VEHICLE.2)

# Verificar los cambios
sort(unique(x$CONTRIBUTING.FACTOR.VEHICLE.2))
```

Crear dataset en los que únicamente hay 2 vehículos que contribuyen al accidente:

```{r, echo=FALSE, fig.width=15}
x_3 <- x

x_3$CONTRIBUTING.FACTOR.VEHICLE.2 <- as.character(x_3$CONTRIBUTING.FACTOR.VEHICLE.2)
x_3$CONTRIBUTING.FACTOR.VEHICLE.3 <- as.character(x_3$CONTRIBUTING.FACTOR.VEHICLE.3)
x_3$CONTRIBUTING.FACTOR.VEHICLE.4 <- as.character(x_3$CONTRIBUTING.FACTOR.VEHICLE.4)
x_3$CONTRIBUTING.FACTOR.VEHICLE.5 <- as.character(x_3$CONTRIBUTING.FACTOR.VEHICLE.5)

x_3 <- x_3[x_3$CONTRIBUTING.FACTOR.VEHICLE.3 == "", ]
x_3 <- x_3[x_3$CONTRIBUTING.FACTOR.VEHICLE.4 == "", ]
x_3 <- x_3[x_3$CONTRIBUTING.FACTOR.VEHICLE.5 == "", ]
x_3 <- x_3[!is.na(x_3$CONTRIBUTING.FACTOR.VEHICLE.2), ]
```

Contabilizar causas accidente entre vehículo 1 y vehículo 2:

```{r, echo=FALSE, fig.width=15}
interaction_counts <- as.data.frame(table(x$CONTRIBUTING.FACTOR.VEHICLE.1, x$CONTRIBUTING.FACTOR.VEHICLE.2))
colnames(interaction_counts) <- c("CONTRIBUTING.FACTOR.VEHICLE.1", "CONTRIBUTING.FACTOR.VEHICLE.2", "Count")
interaction_counts <- interaction_counts[interaction_counts$Count > 0, ]
write_xlsx(interaction_counts, "interaction_counts.xlsx")
write_xlsx(x_3, "x_3.xlsx")
```

Accidentes debido al alcohol según franja horaria:

```{r, echo=FALSE, fig.width=15}
count_vehicle1 <- x %>% filter(CONTRIBUTING.FACTOR.VEHICLE.1 == "Alcohol Involvement") %>%
  count(TIME.SLOT) %>% rename(count_vehicle1 = n)

count_vehicle2 <- x %>% filter(CONTRIBUTING.FACTOR.VEHICLE.2 == "Alcohol Involvement") %>%
  count(TIME.SLOT) %>% rename(count_vehicle2 = n)

combined_counts <- full_join(count_vehicle1, count_vehicle2, by = "TIME.SLOT") %>%
  mutate(count_vehicle1 = replace_na(count_vehicle1, 0),
         count_vehicle2 = replace_na(count_vehicle2, 0),
         total_alcohol_involvement = count_vehicle1 + count_vehicle2)

print(combined_counts)
```

Accidentes debido al alcohol según día de la semana:

```{r, echo=FALSE, fig.width=15}
x_alcohol_day <- x %>% filter(CONTRIBUTING.FACTOR.VEHICLE.1 == "Alcohol Involvement") %>% count(DAY.OF.WEEK)
print(x_alcohol_day)
```

